臺灣花蓮地方法院民事判決
110年度原訴字第10號
原      告  林峰竹  
被      告  張永忠  
被      告  張巧芬  

被      告  李巧雲  

被      告  張永治  

上列當事人間分割共有物事件，本院於110年11月23日言詞辯論
終結，判決如下：
    主      文
兩造共有坐落花蓮縣○○鄉○○○段000地號土地及同段539地號土地
應予合併分割如附圖及附表三所示。
訴訟費用由兩造按附表三比例分擔。
    事實及理由
一、原告起訴主張：坐落花蓮縣○○鄉○○○段000地號土地及同段53
    9地號土地（合稱系爭土地，面積如附表一）相鄰且均為兩
    造共有（權利範圍各如附表二），兩造就系爭土地無不分割
    約定，亦無不能分割情事，因無法協議分割，爰依民法第82
    3條、第824條規定訴請裁判合併分割，分割方法如附圖即花
    蓮縣花蓮地政事務所收件日期文號民國110年3月30日花測字
    第089900號土地複丈成果圖所示分割方案等語。並聲明：如
    主文第1項所示。
二、被告同意系爭土地合併分割，並按原告提出之方案分割。
三、本院判斷如下：
　㈠按各共有人，除法令另有規定外，得隨時請求分割共有物。
    但因物之使用目的不能分割或契約訂有不分割之期限者，不
    在此限。民法第823條第1項定有明文。又共有物之分割，依
    共有人協議之方法行之。分割之方法不能協議決定，或於協
    議決定後因消滅時效完成經共有人拒絕履行者，法院得因任
    何共有人之請求，命為下列之分配：一以原物分配於各共有
    人。但各共有人均受原物之分配顯有困難者，得將原物分配
    於部分共有人。二原物分配顯有困難時，得變賣共有物，以
    價金分配於各共有人；或以原物之一部分分配於各共有人，
    他部分變賣，以價金分配於各共有人。以原物為分配時，如
    共有人中有未受分配，或不能按其應有部分受分配者，得以
    金錢補償之。以原物為分配時，因共有人之利益或其他必要
    情形，得就共有物之一部分仍維持共有。共有人相同之數不
    動產，除法令另有規定外，共有人得請求合併分割。共有人
    部分相同之相鄰數不動產，各該不動產均具應有部分之共有
    人，經各不動產應有部分過半數共有人之同意，得適用前項
    規定，請求合併分割。但法院認合併分割為不適當者，仍分
    別分割之。變賣共有物時，除買受人為共有人外，共有人有
    依相同條件優先承買之權，有二人以上願優先承買者，以抽
    籤定之。同法第824條亦有規定。
　㈡查系爭土地相鄰且為兩造共有（面積如附表一所示，權利範
    圍如附表二所示），兩造無不分割約定，亦無不能分割之情
    事。又系爭土地並無地上物，現場僅有原告使用部分土地進
    行種植，其餘部分皆為雜林等情，此為到場被告所不爭執，
    並有土地登記謄本、地籍圖謄本、勘驗測量筆錄、土地複丈
    成果圖等件為佐，應可認定。則原告自得依上開規定請求裁
    判合併分割系爭土地。
  ㈢本件原告主張以附圖及附表三所示方案為原物合併分割，經
    到場被告表示同意。而法院裁判分割共有物，應斟酌共有人
    之應有部分比例、各共有人之意願、土地之價值、現有使用
    狀況、經濟效用、對外通行問題、各共有人所分得之土地能
    否為適當之利用，及各共有人間有無符合公平之原則等因素
    為通盤考量，以適當公允之方法為分割。準此，本院審酌該
    分割方案，分割線筆直且完整，分割後各區塊土地均能臨路
    （同段343地號土地）通行使用，符合經濟效用；兼衡共有
    物性質、利害關係、經濟效用及全體共有人之利益、各該共
    有人分得土地之環境、交通及使用現狀等各項因素下，認為
    依該方案進行分割，符合共有人全體利益，堪為公允適當。
四、從而，原告依民法第823條、第824條規定請求就系爭土地裁
    判合併分割，係屬有據，並按附圖及附表三所示方案分割，
    為妥適公允。
五、末分割共有物之訴，核其性質，兩造本可互換地位，本件原
    告起訴雖於法有據，然被告之應訴乃法律規定所不得不然，
    實質上並無所謂何造勝訴敗訴之問題，如將訴訟費用完全命
    形式上敗訴之被告負擔，實欠公允。審酌兩造因本件訴訟所
    得利益，本件訴訟費用應由兩造各以其就系爭土地原有權利
    範圍之比例分擔。
六、本件事證已臻明確，兩造其餘主張及所提證據，核與判決結
    果不生影響，爰不逐一論列，附此敘明。
七、據上論結，依民事訴訟法第80條之1，判決如主文。
中　　華　　民　　國　　110 　年　　12　　月　　7 　　日
                  民事第一庭  法　官  范坤棠
如對本判決上訴，須於判決送達後20日內向本院提出上訴狀。
如委任律師提起上訴者，應一併繳納上訴審裁判費。
中　　華　　民　　國　　110 　年　　12　　月　　7 　　日
                              書記官  徐大鴻
附表一：　　　　　　　　　　　
編號 地號 面    積 平方公尺 1 花蓮縣○○鄉○○○段000地號土地 184.83 2 花蓮縣○○鄉○○○段000地號土地 2,088.83 

附表二：系爭土地分割前
編號 共有人 權利範圍    花蓮縣○○鄉○○○段000地號土地 花蓮縣○○鄉○○○段000地號土地 1 林峰竹 4/8 4/8 2 張永忠 1/8 1/8 3 張巧芬 1/8 1/8 4 李巧雲 1/8 1/8 5 張永治 1/8 1/8 

附表三：系爭土地分割合併後，各共有人取得附圖
編號 所有人 面    積 平方公尺 權利範圍 訴訟費用負擔 甲 張永治 284.21 全部 1/8 乙 李巧雲 284.21 全部 1/8 丙 林峰竹 1136.83 全部 4/8 丁 張巧芬 284.21 全部 1/8 戊 張永忠 284.20 全部 1/8 
附圖：花蓮縣花蓮地政事務所收件日期文號民國110年3月30日  
      花測字第089900號土地複丈成果圖